【裁判字號】    95,上易,309
【裁判日期】    950404
【裁判案由】    恐嚇等
【裁判全文】
臺灣高等法院刑事判決                 95年度上易字第309號
上  訴  人  臺灣桃園地方法院檢察署檢察官
被      告  壬○○
上列上訴人因被告恐嚇取財等案件，不服臺灣桃園地方法院94年
度易字第288號，中華民國94年12月13日第一審判決（起訴案號
：臺灣桃園地方法院檢察署：94年度偵字第2186號），提起上訴
，本院判決如下：
    主  文
上訴駁回。
    理  由
一、公訴意旨略以：被告壬○○與庚○○、黃永全（分經臺灣桃
    園地方法院及臺灣臺中地方法院判處有期徒刑1年6月），基
    於意圖為自己不法所有之犯意聯絡，於民國93年3月間，共
    同在桃園縣龜山鄉山區，架設尼龍網捕捉竊取乙○○等人之
    賽鴿（被害人詳如附表）。至同年3月下旬某日，壬○○、
    庚○○、黃永全3人連續致電向被害鴿主恫嚇稱：「你的鴿
    子在我這裡，要匯款到庚○○之00000000000000號郵局帳戶
    內」等語，使鴿主乙○○等人心生畏懼，遂依渠等之指示以
    每隻鴿子新臺幣（下同）約2,000 元不等之代價，匯入所指
    示之上開帳戶以繳交贖款。嗣由黃永全分別於93年4月1日、
    4月9 日，持庚○○所有前開郵局帳戶之存摺，分別至桃園
    縣龜山鄉「龜山郵局」、臺北鎮鶯歌鎮「鳳鳴郵局」，以填
    寫提款單提領現金之方式，分別領取贓款4,000 元及24,000
    元。經被害人報警，為警方採得黃永全填寫前開提款單存根
    所留之可疑指紋送鑑定進行比對，與黃永全檔存之指紋相符
    ，因而循線查獲。因認被告係犯刑法第320條第1項之竊盜罪
    嫌及第346條第1項之恐嚇取財罪嫌。
二、按犯罪事實應依證據認定之，無證據不得認定犯罪事實；又
    不能證明被告犯罪者，應諭知無罪之判決，刑事訟訴法第15
    4 條第2 項、第301 條第1 項分別定有明文。次按認定不利
    於被告之事實，須依積極證據，苟積極證據不足為不利於被
    告事實之認定時，即應為有利於被告之認定，更不必有何有
    利之證據；又事實之認定，應憑證據，如未能發現相當之證
    據，或證據不足以證明，自不能以推測或擬制之方法，以為
    裁判之基礎；且認定犯罪事實所憑之證據，無論直接或間接
    證據，其為訴訟上之證明，須達於通常一般之人均不致有所
    懷疑，而得確信其為真實之程度者，始得據為有罪之認定，
    倘其證明尚未達到此一程度，而有合理之懷疑存在時，尚難
    為有罪之認定基礎，最高法院30年度上字第816 號判例、40
    年度臺上字第86號、76年度臺上字第4986號分別著有判例。
    另按刑事訴訟法第156 條第2 項規定：被告之自白，不得作
    為有罪判決之唯一證據，仍應調查其他必要之證據，以察其
    是否與事實相符。其立法意旨乃在防範被告自白之虛擬致與
    真實不符，故對自白在證據上之價值加以限制，明定須藉補
    強證據以擔保其真實性。又利用非共同被告之共犯之自白或
    其他不利於己之陳述，為認定被告犯罪之證據，不特與利用
    被告自己之自白作為其犯罪之證明同有自白虛偽性之危險，
    亦不免有嫁禍於被告而為虛偽供述之危險。故就刑事訴訟法
    第156 條第2 項之立法意旨觀之，非共同被告之共犯之自白
    或其他不利於己之陳述，固得作為認定被告犯罪之證據，但
    不得作為有罪判決之唯一證據，仍應調查其他必要之證據，
    以察其是否與事實相符，亦即仍須有補強證據以擔保該共犯
    自白之真實性，始得採為斷罪之依據。又所謂補強證據，則
    指除該自白或不利於己之陳述本身之外，其他足以證明自白
    之犯罪事實確具有相當程度真實性之證據而言，雖所補強者
    ，非以事實之全部為必要，但亦須因補強證據與自白之相互
    利用，足使犯罪事實獲得確信者，始足當之，最高法院92年
    度臺上字第3298號判決意旨亦可參酌。
三、公訴人認被告涉犯上開罪嫌，無非係以被告之部分自白、告
    訴人乙○○等人之指訴、共犯黃永全之供述、共犯庚○○之
    郵局帳戶交易明細表、被害人支付贖款之匯款單、龜山郵局
    及鳳鳴郵局監視錄影帶翻拍畫面、內政部警政署刑事警察局
    93年7 月9 日刑紋字第0930140946號鑑驗通知書、告訴人乙○○之行動電話通聯紀錄等，為其論據。訊據被告則堅詞否
    認涉有何竊盜及恐嚇取財之犯行，辯稱：本案係庚○○本人
    向綽號「芭樂」之男子買鴿子，再打電話向鴿主恐嚇匯款，
    鴿主將款項匯入庚○○帳戶後，再由黃永全去領錢，伊當時
    有與庚○○、黃永全到山上採「羊奶頭」，因而獲悉上情，
    但伊並未參與，黃永全說是伊做的是因為我跟庚○○曾在案
    發前一、二個月一起打過黃永全，因為他先前透過張林跟我
    借錢約四、五千元不還我，黃永全因此挾怨報復等語。經查
    ：
  (一)首先，檢察官所提之證據被害人乙○○、丁○○、劉國銘、
    己○○、甲○○、癸○○、辛○○、戊○○、丙○○於警詢
    中所述，均僅指稱其等於何時地遭人竊捕鴿子及恐嚇取財，
    實則俱未指認被告確有參與其事；另鳳鳴郵局監視錄影帶翻
    拍照片（見速偵371卷第48至50頁）、內政部警政署刑事警
    察局93年7月9日刑紋字第0930140946號鑑驗通知書（見速偵
    371卷第35至37頁），則只可證明黃永全有至臺北縣鶯歌鎮
    「鳳鳴郵局」提領被害人所匯款項一事，與庚○○之郵局帳
    戶交易明細表、被害人乙○○使用之行動電話通聯紀錄及被
    害人之匯款單據等（見速偵371卷第27、38、28至32頁），
    均不足證明被告與公訴人所指前揭犯行間有何關涉。
  (二)非共同被告之共犯黃永全於警詢時，固供稱：93年4月1日係
    伊與被告前往提領贓款…伊與被告、庚○○等3人，是從93
    年3、4月間起，在桃園縣龜山鄉山區，架設尼龍網竊捕他人
    賽鴿，大約3、4次，後來因天氣不佳，沒有飼主訓練鴿子，
    伊就回臺中家中，剩被告與庚○○架網竊鴿勒索鴿主．．．
    是被告與庚○○教伊如何撥打電話向飼主勒索賽鴿贖金，伊
    向2個鴿主勒索，其餘皆是被告及庚○○不知教唆何人向鴿
    主勒索，伊使用行動電話向鴿主恐嚇勒索財物，行動電話機
    具及門號係被告所提供，竊鴿勒索所得之財物，則由伊與被
    告、庚○○均分，伊共分得8,000元云云（見速偵371卷第4
    至6頁），然此不惟為被告所堅詞否認，並以黃永全挾怨報
    復等語置辯，且證人庚○○於原審另案（即94年度易字第12
    0號案件）行準備程序時，即指稱：伊是與黃永全共犯，被
    告並未參與，被告有時跟我們上山，到一定點就下車，他要
    去採羊奶頭（藥草名）等語（見原審卷第136頁）；嗣於原
    審審理時經2度提解到庭，又一再結證：本案在山區架網竊
    取鴿子後向鴿主恐嚇取財部分，及93年間向綽號「芭樂」之
    男子購買鴿子後向鴿主恐嚇取財之犯行，伊均僅與黃永全共
    犯而已，被告並未參與，被告只有跟我們搭同一部車上山採
    羊奶頭（植物名），到山上先放被告下車，伊與黃永全再一
    起到目的地網鴿，我們抓鴿子時，被告不會過來找我們，被
    告並未打電話向鴿主要錢，事後亦未分到錢，伊有一次請被
    告幫忙領鴿主匯入之贖款，但也遭被告拒絕，所以才叫黃永
    全去領等語（見原審卷第86至92頁），是共犯黃永全於警詢
    中關於被告涉案部分之供述，顯與證人庚○○前揭證述迥異
    ，是否真實可採，已非無疑。況被告所辯：其與庚○○於案
    發前曾毆打共犯黃永全一節，核與證人庚○○於審理中證述
    ：黃永全與被告有過節，因黃永全透過伊，向被告借錢修車
    ，後來伊打電話向黃永全要錢，黃永全對伊大小聲，伊與被
    告去臺中找他時，他又裝傻，伊與被告才打他等情相符（見
    原審卷第89頁），應非憑空杜撰，參以證人庚○○並結證稱
    ：黃永全被我們打之後，很「杜爛」（閩南語，意指不滿）
    ，有說如果他被抓的話，一定要把我們兩人咬出來等語（見
    原審卷第89至90頁）在卷，益徵共犯黃永全與被告間早有嫌
    隙，客觀上亦難排除其警詢中所為不利被告之供述，係出於
    挾怨誣指之可能。而共犯黃永全經原審屢次傳喚暨經訴警拘
    提又未能到庭，使檢察官及辯護人無從行交互詰問程序，以
    推敲其證詞之可信性，此外復查無何補強證據，足以擔保該
    共犯前揭供述之真實性，揆諸上開說明，自不得採為認定被
    告有罪之證據。
  (三)至被告於檢察官偵查時雖供承：鴿子是庚○○向別人買的，
    我們3人一起去的，但是由庚○○向網鴿的人購買，伊陪同
    庚○○去過1次，庚○○於93年4月1日載伊與黃永全去提款
    ，本來要叫伊去（領款），伊不願意，庚○○就改叫黃永全
    去領，伊未參與此事，並未分到半毛錢，伊就是那次與庚○○去買鴿子等語（見他62卷第24頁），然此至多僅足證明庚○○、黃永全於93年4月1日該次購買贓鴿及提領被害人所匯
    款項時，被告有陪同在場而已，況被告純係隨同庚○○、黃
    永全上山採集羊奶頭，其間並拒絕為庚○○提領被害人所匯
    款項等情，既據證人庚○○證述如前，而卷附中華郵政股份
    有限公司「龜山郵局」於93年4月1日之監視錄影帶翻拍照片
    （見速偵371卷第44至47頁），經原審提示予證人庚○○辨
    識結果，亦只見共犯黃永全1人前往提款，並無被告現身之
    畫面，則有原審94年11月3日審理筆錄可參（見原審卷第126
    頁），是徒憑被告前揭供述，尚難推認其就公訴人所指之犯
    行，與證人庚○○、黃永全間，有何犯意聯絡或行為分擔。
四、綜上所述，被告所辯：未參與本案竊盜及恐嚇取財之犯行等
    語，依本院調查證據之結果，尚非全然不可採信。是本案依
    現存證據，尚難認在客觀上已達於通常一般人均不致於有所
    懷疑，而得確信被告確曾犯罪之程度。此外復查無積極證據
    足認被告有何檢察官所指之犯行，揆諸首揭法條說明，自應
    為被告無罪之諭知，以昭審慎。原審因而判決被告無罪，核
    無不當。檢察官上訴意旨以：根據93年4月1日龜山郵局之翻
    拍照片所示，黃永全根本無行動不便或受傷，證人庚○○稱
    被告因黃永全受傷採藥、拒絕領錢等顯屬虛構。再證人庚○○指稱黃永全遭伊及庚○○毆打方挾怨報復，並無任何佐證
    ，原審遽信證人庚○○之詞，似有不當。另證人黃永全雖傳
    拘不到，然其於93年9月7日係以被告身分接受詢問，其不利
    被告之供述，自可調閱當時之錄音帶為佐云云，查共犯黃永
    全之指訴不論是警詢筆錄，或是警詢之錄音，均核非法定之
    證據方法，且本案除共犯黃永全警詢之指訴外，別無其他積
    極證據證明被告犯罪，業據說明如上，是檢察官請求調閱共
    犯黃全全之警詢錄音帶，即與本案被告是否成立犯罪之認定
    無關宏旨，至於上訴意旨另謂翻拍照片中未見黃永全受傷乙
    節，因照片並非動態呈現，尚難遽以認定之，另謂無從證明
    被告與黃永全間有打架云云，亦均非認定被告犯罪之積極證
    據，上訴意旨猶執前詞指摘原判決不當，為無理由，應予駁
    回。
據上論斷，應依刑事訴訟法第368條，判決如主文。
本案經檢察官吳國南到庭執行職務。
中    華    民    國    95    年    4     月      4   日
                  刑事第十五庭審判長法  官  吳昭瑩
                                    法  官  楊貴雄
                                    法  官  王梅英
以上正本證明與原本無異。
不得上訴。
                                    書記官  李信穎
中    華    民    國    95    年    4     月    7     日
附表：
┌──┬────┐
│編號│被害人  │
├──┼────┤
│1   │乙○○  │
├──┼────┤
│2   │丁○○  │
├──┼────┤
│3   │子○○  │
├──┼────┤
│4   │己○○  │
├──┼────┤
│5   │甲○○  │
├──┼────┤
│6   │癸○○  │
├──┼────┤
│7   │辛○○  │
├──┼────┤
│8   │戊○○  │
├──┼────┤
│9   │丙○○  │
└──┴────┘


司法院資訊處製作；財團法人民間司法改革基金會備份。
